臺灣屏東地方法院民事判決
111年度屏簡字第447號
原      告  杜柏毅即杜彥穎

訴訟代理人  陳家宜律師
被      告  良京實業股份有限公司

法定代理人  平川秀一郎

訴訟代理人  吳政諺  
上列當事人間請求確認債權不存在事件，本院於民國111年12月5
日言詞辯論終結，判決如下：
    主      文
一、確認被告所執民國103年3月11日臺灣屏東地方法院屏院勝民
    執亥字第101司執37941號債權憑證所載之債權，原告僅以繼
    承自被繼承人杜俊廷之遺產範圍為限，負清償責任；被告並
    不得持前開執行名義，對被繼承人杜俊廷遺產範圍外之原告
    固有財產為強制執行。
二、被告應給付原告新臺幣（下同）56,657元，及自民國111年1
    0月1日起至清償日止，按週年利率5%計算之利息。
三、訴訟費用由被告負擔。
四、本判決第二項得假執行，但被告如以56,657元為原告供擔保
    ，得免為假執行。
    事實及理由
一、原告主張：
　㈠訴外人即被繼承人杜俊廷（原名杜進勝）於民國95年4月24日
    死亡，而原告為杜俊廷之子。因杜俊廷生前尚積欠被告借款
    未足額清償，被告即向本院聲請對原告等杜俊廷之繼承人為
    強制執行，而當時因查無可供執行之財產，本院即將103年3
    月11日臺灣屏東地方法院屏院勝民執亥字第101司執37941號
    債權憑證（下稱系爭債權憑證）換發予被告。後原告任職於
    第三人長榮海運股份有限公司（下稱長榮海運公司），被告
    遂於111年4月29日持系爭債權憑證向臺灣臺北地方法院（下
    稱臺北地院）聲請就原告對長榮海運公司之薪資債權為執行
    ，並經臺北地院以111年度司執字第51983號強制執行事件受
    理。臺北地院受理前開執行事件後，於111年5月6日核發扣
    押薪資命令，又於同年月31日核發移轉薪資命令，命長榮海
    運公司將原告每月薪資之1/3移轉予被告，被告並於111年5
    月至6月間收取原告薪資56,657元。
　㈡而杜俊廷係於95年4月24日死亡，繼承事實係於民法繼承編96
    年12月14日施行前發生，原告則為96年1月21日出生，於本
    件繼承開始時，原告年方19歲，為限制行為能力人，且原告
    當時不諳法律，尚不清楚關於繼承所生權利義務關係，依民
    法繼承編施行法第1條之1第2項規定，原告應僅以所得遺產
    為限負清償之責。又依民法繼承編施行法第1條之1第3項規
    定之反面解釋，如債權人於上開規定修正施行後，基於強制
    執行而受償之債務，繼承人應得請求返還，是原告應得向被
    告請求返還原告於111年5月至6月間遭強制執行之薪資共56,
    657元。
　㈢為此，爰依民法繼承編及不當得利之法律關係提起本訴，並
    聲明如主文所示。　
二、被告則以：
　㈠被繼承人杜俊廷係於民國95年4月24日死亡，而其繼承人等並
    未辦理限定繼承或拋棄繼承，且於同年7月7日向財政部南區
    國稅局辦理遺產稅免稅證明書，又於同年10月27日向屏東縣
    里港地政事務所就杜俊廷遺留之不動產辦理繼承登記，可見
    原告並非未能於法定期間為限定或拋棄繼承，與民法繼承編
    施行法第1條之1第2項所定要件不符，原告不得依此主張僅
    負限定繼承責任。
　㈡又原告於繼承杜俊廷所遺留之不動產後，分別於99年間、101
    年間將其中坐落屏東縣○○鄉○○段000○000地號土地賣出，亦
    足證原告選擇概括繼承被繼承人在財產上之一切權利義務，
    則原告自應就杜俊廷遺留之債務負清償責任等語置辯，求原
    告之訴駁回。
三、得心證之理由：
  ㈠原告就系爭債權憑證所載之債權，僅以繼承自被繼承人杜俊
    廷之遺產範圍為限，負清償責任：
　⒈原告主張其係於76年1月21日出生，於杜俊廷95年4月24日死
    亡時年僅19歲，並未辦理限定或拋棄繼承，而被告執系爭債
    權憑證，向臺北地院聲請對原告強制執行，並扣得原告於11
    1年5月至6月份之薪資共56,657元等情，業據提出系爭債權
    憑證、杜俊廷之死亡證明書、臺北地院扣押薪資命令及移轉
    薪資命令、戶籍謄本、財政部南區國稅局遺產稅免稅證明書
    及原告111年6月份之薪資明細可參（見本院卷第8至15頁）
    ，且為被告所不爭執，堪信為真實。原告於杜俊廷死亡時既
    僅有19歲，為限制行為能力人，核與民法繼承編施行法第1
    條之1第2項前段規定：「繼承在民法繼承編中華民國九十六
    年十二月十四日修正施行前開始，繼承人於繼承開始時為無
    行為能力人或限制行為能力人，未能於修正施行前之法定期
    間為限定或拋棄繼承」之要件相符。從而，原告訴請確 認
    就被告所執系爭債權憑證所載之債權，僅以繼承杜俊廷之遺
    產範圍內，負清償責任，即屬有據。
　⒉另民法繼承編施行法第1條之1第2項但書規定，如債權人認為
    使被繼承人僅負有限清償責任係顯失公平，債權人應就有何
    顯失公平之處負舉證責任。又繼承人僅負有限清償責任，是
    否顯失公平，應以繼承人與債務發生之關連性、繼承人繼承
    債務對其經濟生活之影響程度、繼承人有否於繼承開始自被
    繼承人取得財產及取得多寡等為參考之判斷準據，而不得僅
    謂被繼承人未清償債務，即認定其負有限清償責任對債權人
    顯失公平。被告雖辯稱原告繼承杜俊廷遺留之不動產共7筆
    ，依財政部南區國稅局核定之價值為1,198,380元，已高於
    杜俊廷之債務261,735元，且原告已分別於99年間、101年間
    將遺產中坐落屏東縣○○鄉○○段000○000地號土地賣出，如使
    原告僅就遺產範圍內負清償責任係對被告顯失公平等語，惟
    如原告繼承之遺產價值確實高於其債務，則被告縱僅就遺產
    範圍內請求，亦能足額受償，且原告賣出之前開601、680地
    號土地，經財政部能區國稅局核定之價值共211,300元，縱
    使扣除前開2筆土地，價值亦高於杜俊廷之債務，故難認本
    件有何對被告顯失公平之情事。
  ㈡按為限定繼承之繼承人，就被繼承人之債務，惟負以遺產為
    限度之物的有限責任。故就被繼承人之債務為執行時，限定
    繼承人僅就遺產之執行居於債務人之地位，如債權人就限定
    繼承人之固有財產聲請強制執行，應認限定繼承人為強制執
    行法第十五條之第三人，得提起第三人異議之訴，請求撤銷
    強制執行程序（最高法院75年度第4次民事庭會議決議（二
    ）可資參照）。原告主張被告執系爭債權憑證，向臺北地院
    聲請強制執行，並扣得原告於111年5月至6月份之薪資共56,
    657元等情，為兩造所不爭執，而原告就系爭債權憑證所載
    之債權，僅以繼承自被繼承人杜俊廷之遺產範圍為限，負清
    償責任，業如上述，是被告依前開強制執行程序受償者，既
    為原告之固有財產，已違限定繼承之立法意旨，並侵害原告
    固有財產之權利，是難認被告受領56,657元有法律上之原因
    。從而，原告依不當得利之法律關係，請求被告給付56,657
    元，及自起訴狀繕本送達（於111年9月30日送達，見本院卷
    第19頁送達證書）翌日即111年10月1日起至清償日止，按週
    年利率5%計算之利息，為有理由。
四、綜上所述，原告請求確認其就系爭債權憑證所載之債權，僅
    僅以繼承自被繼承人杜俊廷之遺產範圍內負清償責任，並請
    求被告給付56,657元，及自111年10月1日起至清償日止，按
    週年利率5%計算之利息，均屬有據，應予准許。又本件係就
    民事訴訟法第427條訴訟適用簡易程序所為被告敗訴之判決
    ，爰依同法第389條第1項第3款之規定，職權宣告假執行，
    並依同法第392條第2項，依職權宣告被告預供擔保，得免為
    假執行。
五、據上論結，本件原告之訴為有理由，依民事訴訟法第78條規
    定，判決如主文。
中    華    民    國   111    年    12    月    15    日
                  屏東簡易庭  法  官  藍家慶
正本係照原本作成。
如對判決上訴，須於判決送達後廿日內向本院提出上訴狀，其未
表明上訴理由者，應於提出上訴後二十日內向本院補提理由書狀
（均須按他造當事人之人數附繕本）。
如委任律師提起上訴者，應一併繳納上訴審裁判費。　　　　　
中　　華　　民　　國　　111 　年　　12　　月　　15　　日
                              書記官  鍾嘉芸